【裁判字號】    97,上易,156
【裁判日期】    970910
【裁判案由】    損害賠償
【裁判全文】
臺灣高等法院高雄分院民事判決         97年度上易字第156號
上  訴  人  乙○○
被上訴人    甲○○
上列當事人間因損害賠償事件，上訴人對於民國95年4 月24日臺
灣高雄地方法院95年度訴字第4436號第一審判決提起上訴，本院
於97年9 月3 日辯論終結，茲判決如下：
    主  文
上訴駁回。
第二審訴訟費用由上訴人負擔。
    事實及理由
一、被上訴人主張：上訴人於民國95年1 月25日下午8 時許，騎
    乘車牌號碼ZGY-782 號輕型機車，沿高雄市○鎮區○○路由
    東往西方向行駛，竟違規在忠誠路由西往東方向之快車道上
    逆向行駛，駛至上開路段271 號前時，適被上訴人騎乘車牌
    號碼WAM-282 號輕型機車沿同路段由西往東方向行駛至該處
    ，見狀閃煞不及，被上訴人所騎機車右前車頭與上訴人所騎
    機車右前車頭發生撞擊，被上訴人因而人車倒地，受有左側
    鎖骨骨折、右側外腳踝骨折等傷害，上訴人前開侵權行為，
    致被上訴人受有機車維修費用1269元、安全帽鏡片150 元及
    14個月薪資損失21萬元（每月1 萬5000元），及精神上痛苦
    10萬元等損害，爰依侵權行為之法律關係，請求上訴人賠償
    31萬1419元及自附帶民事訴訟起訴狀繕本送達翌日即95年9
    月28日起算之法定遲延利息。原審判決命上訴人如數給付上
    述金額本息，駁回被上訴人其餘請求，被上訴人未聲明不服
    ，該部分應已確定。上訴人就命其給付之金額超過5 萬元部
    份提起上訴。於被上訴人於本院聲明：上訴駁回。
二、上訴人則以：車禍發生前伊雖曾逆向行駛，但車禍發生時伊
    已經把機車停放在路邊慢車道上，離開車子正要進入屋內拜
    拜，是被上訴人自己撞到伊機車的。又被上訴人本身有骨質
    疏鬆症，且開過刀，其所受之身體傷害並非與上訴人機車撞
    擊所致。被上訴人請求營業損失部分，因被上訴人業已退休
    ，此部分之請求應無理由；機車修理費應扣除折舊，精神慰
    撫金部分，被上訴人請求過高；同意賠償被上訴人5 萬元等
    語為辯，並聲明：(一)原判決命上訴人給付超過5 萬元部分及
    該部份假執行之宣告均廢棄。(二)前開廢棄部分，被上訴人在
    第1 審之訴及假執行之聲請均駁回。
三、不爭執事項：
  (一)兩造於95年1 月25日下午8 時許，騎乘機車於高雄市○鎮區
    ○○路271 號前發生碰撞，被上訴人並因此受有左側鎖骨骨
    折、右側外腳踝骨折等傷害。
  (二)被上訴人所有車牌號碼WAM-282 號輕型機車及安全帽因系爭
    車受損，被上訴人支出維修費用2450元（機車維修工資875
    元、材料費1575 元）、安全帽鏡片150 元。
四、本件被上訴人主張上訴人騎乘機車於上開路段逆向行駛，致
    被上訴人騎乘機車行經該處見狀避煞不及與之發生擦撞，因
    而人車倒地受有傷害，上訴人有過失傷害之侵權行為等情，
    上訴人否認之，並以前揭情詞為辯，經查：
  (一)上訴人於95年1 月25日高雄市政府警察局交通大隊警員詢問
    時自陳：伊於系爭車禍發生前，騎乘機車沿忠誠路西向東快
    車道逆向行駛直行（由東向西行駛），至肇事地伊看到被上
    訴人時就停車，被上訴人騎乘機車，沿同一快車道西向東方
    向直行至伊正前方，被上訴人騎乘之機車右前車頭與伊機車
    右前側車身碰撞等事實（原審卷第47頁），核與被上訴人主
    張：伊當時順向騎車，該路的慢車道上停了1 部轎車，伊為
    了閃避該轎車，往左邊騎在快車道上，上訴人騎機車突然過
    來，伊沒有看到，車頭右邊與上訴人車頭右邊對向相撞，伊
    人車倒地，上訴人車子沒有倒地，是往旁邊偏，靠在轎車上
    等情大致相符。證人即到場處理之警員王建益亦於原審95年
    度交簡上第285 號刑事案件（下稱刑事案件）審理時到庭證
    稱：伊到現場時看到上訴人的機車停在快車道上，上訴人說
    她的機車（發生車禍後）沒有移動過，並說她是東向西行駛
    ，逆向騎在快車道上，看到告訴人的車她有停車，後來2部
    車的右前車頭碰撞，上訴人還說她有受傷，所以伊依照上訴
    人所說的內容（撞傷部位在右手右腳）寫在紀錄表上等語（
    刑事案件卷第36頁）。本院審酌證人王建益係據報到場處理
    本件交通事故之警員，其依法執行職務，要無故意為不利於
    上訴人之陳述之必要，故其證詞應可採信。此外，並有道路
    交通事故現場圖、調查報告表(一)、(二)、高雄市○○○○○道
    路交通事故談話紀錄表2 份、照片12張（原審卷第44至54頁
    ）可稽。足見，上訴人確於上開時、地，因逆向行駛，所騎
    機車右前車頭與由被上訴人所騎、對向駛來之機車右前車頭
    發生撞擊。
  (二)上訴人雖又辯稱：車禍發生時伊已經把機車停放在路邊慢車
    道上，人不在車上，正要進入屋內拜拜云云，惟上訴人上開
    抗辯不僅與其於95年1 月25日警詢時所述情節不符，且從現
    場照片觀之（原審卷第54頁），上訴人機車放置位置旁有停
    放1 部自用小客車，該車車身有凹陷之情形，足見上訴人之
    車輛確實有向左傾倒碰撞路旁之自用小客車。又該自用小客
    車已經臨近快慢車道分線停放，並無多餘空間可供上訴人停
    放，上訴人抗辯其將機車停放於慢車道內，顯與事實不符。
  (三)被上訴人因系爭車禍，受有左側鎖骨骨折、右側外腳踝骨折
    等傷害，有長庚紀念醫院高雄分院診斷證明書1 份在卷可考
    （交簡附民卷第9 頁），堪認屬實。上訴人雖辯稱被上訴人
    本身患有骨質疏鬆症，在長庚醫院治療，骨折係因此所致云
    云，然經財團法人長庚紀念醫院（高雄）分院函覆：病患（
    即被上訴人）未曾於本院診斷罹患骨質疏鬆。病患95年1 月
    25日車禍經外院轉診至本院急診就診，診斷左鎖骨骨折、右
    外踝骨折，疑似為外力撞擊所致等語，有該院97年8 月1日
    （97）長庚院高字第772128號函足憑（本院卷28頁）。上訴
    人該部分抗辯，自無足採。
  (四)按汽車在雙向2 車道行駛時，應在遵行車道內行駛，且駕駛
    人應注意車前狀況，隨時採取必要之安全措施，道路交通安
    全規則第97條第1 款、第94條第3 項分別定有明文。上訴人
    騎乘機車逆向行駛致與被上訴人發生本件系爭車禍，致被上
    訴人受有左側鎖骨骨折、右側外腳踝骨折等傷害，上訴人就
    上開車禍之發生顯有過失，且上訴人之過失行為與被上訴人
    之受傷結果間，具有相當因果關係。綜上，上訴人之過失不
    法侵權行為，足堪認定。
五、按因故意或過失，不法侵害他人之權利者，負損害賠償責任
    。汽車、機車或其他非依軌道行駛之動力車輛，在使用中加
    損害於他人者，駕駛人應賠償因此所生之損害。不法侵害他
    人之身體或健康者，對於被害人因此喪失或減少勞動能力或
    增加生活上之需要時，應負損害賠償責任。不法侵害他人之
    身體、健康、名譽、自由、信用、隱私、貞操，或不法侵害
    其他人格法益而情節重大者，被害人雖非財產上之損害，亦
    得請求賠償相當之金額。民法第184 條第1 項前段、第191
    條之2 、第193 條第1 項、第195 條第1 項前段分別定有明
    文。查上訴人因過失不法侵害被上訴人，既如前述，依法自
    應負賠償責任。茲就原審判決准許被上訴人請求賠償之各項
    金額，是否有理由，分述如後：
  (一)機車修理費用1269元及安全帽修理費150 元：按損害賠償係
    在填補被害人所受之損害，使其回復應有狀態，並不使之另
    外受利，故被害人修理材料以新品換舊品者，自應予以折舊
    。本件被上訴人主張為修復系爭車輛，支出材料費1575元、
    工資875 元、安全帽鏡片150 元之事實，業據提出免用統一
    發票收據2 紙為證（附民卷第8 頁），並經原審依職權函詢
    隆興車業行確認無訛，亦有該車業行收據1 紙為憑，上訴人
    對此亦不爭執。又系爭車輛係82年10月出廠，有行車執照影
    本在卷可按（原審卷第40頁），算至95年1 月25日本件車禍
    發生時，系爭車輛使用期間已有12年2 月，依行政院於79年
    1 月12日修正發布之固定資產耐用年數表，機器腳踏車之耐
    用年數為3 年，惟系爭車輛於車禍發生時已超過使用年限，
    故被上訴人機車之零件材料已完全折舊，其殘價為394 元（
    依據營利事業所得稅查核準則第95條第7 項就折舊部分之規
    定，計算式：殘價＝取得成本/ （耐用年數+1），即1575/
    （3+ 1）＝394） ，再加上被上訴人機車修理工資875 元，
    被上訴人得請求之機車修理費用為1269元。另被上訴人請求
    安全帽鏡片150 元部份，上訴人並不爭執。則被上訴人請求
    機車修理費用1269元及安全帽鏡片150 元，為有理由，應予
    准許。
  (二)薪資損失21萬元部分：被上訴人主張其於事發前擔任從事水
    果零售業，每月收入約1 萬5000元，其因本件車禍導致14個
    月無法工作，受有薪水減少21萬元之損失等語，惟為上訴人
    所否認。然證人楊介民到庭證稱：伊在菜市場賣蔬果，被上
    訴人退休後幫忙伊載運水果，伊會支付被上訴人薪資，平均
    一個月1 萬5000元，上訴人於因系爭車禍受傷後即未繼續幫
    忙等語（原審卷第22頁）；證人陳耀華亦證稱：被上訴人在
    菜市場賣蔬果、柳丁汁等情（本院卷33至34頁），被上訴人
    主張其因系爭車禍而不能工作受有薪資損失每月1 萬5000元
    ，應可採信。又被上訴人因系爭車禍，受有左側鎖骨骨折、
    右側外腳踝骨折等傷害，有長庚紀念醫院高雄分院診斷證明
    書1 份在卷可考（交簡附民卷第9 頁），該院96年7 月25日
    （96）長庚院高字第671033號函亦謂：被上訴人於95年9 月
    22日骨科門診回診時，鎖骨骨折部分尚未癒合，仍有不適，
    若執行搬運及榨果汁等工作，評估仍力有未怠。中醫門診追
    蹤至96年5 月8 日，仍感肩部不適。至96年7 月17日骨科回
    診，未提及肩部不適之症狀，推估應可恢復工作（原審卷第
    66 頁） 。足認被上訴人自95年1 月25日發生車禍後至96年
    7 月25日，共計約18個月無法工作而受有薪資損失，被上訴
    人請求14個月不能工作之薪資損失210,000 元，尚無不合，
    應予准許。
  (三)精神慰撫金部分：按精神慰撫金之酌定，除被上訴人所受之
    傷害程度外，尚應審酌兩造之身份地位、學識經歷、財產狀
    況及被上訴人痛苦程度等節以定之。查被上訴人為國中肄業
    ，於系爭車禍發生前幫人載運水果、榨果汁的工作，月薪約
    1 萬5000元，名下有土地4 筆、房屋1 棟及多筆投資，財產
    總額為413 萬9851元；上訴人為高職肄業，目前任職於證券
    公司，月薪約3 萬元、名下無土地、房屋等不動產，業據兩
    造分別陳明在卷（原審卷第37、114 頁），並有稅務電子閘
    門財產所得調件明細表附卷可稽（原審卷第30至34頁），本
    院斟酌被上訴人因此事故受有左鎖骨骨折、右外踝骨折，住
    院2 天，於95年2 月7 日採左鎖骨八字肩帶保守治療及右小
    腿石膏固定，於95年3 月28日回診時拆除石膏等情（見財團
    法人長庚紀念醫院高雄分院96年2 月1 日96長庚院高字第61
    3103號函，原審卷第29頁）等情狀，認被上訴人主張精神慰
    撫金10萬元為適當。
  (四)綜上，被上訴人得請求上訴人賠償之數額為31萬1419元（12
    69＋150 ＋210000＋100000）。至於上訴人辯稱被上訴人有
    慢性病云云，尚與本件車禍被上訴人受有多處骨折等無因果
    關係，該部分亦無調查或審酌之必要。
六、綜上所述，本件被上訴人本於侵權行為之法律關係，請求上
    訴人給付31萬1419元及自起訴狀繕本送達翌日即95年9 月28
    日起算之法定遲延利息，為有理由，應予准許。又，所命給
    付之金額未逾50萬元，應依職權宣告假執行，民事訴訟法第
    389 條第1 項第5 款定有明文。是則原審判命上訴人如數給
    付，並依職權宣告假執行，於法並無不合。上訴意旨指摘原
    判決不當，求予廢棄改判，為無理由，應予駁回其上訴。
七、據上論結：本件上訴為無理由，依民事訴訟法第449 條第1
    項、第78條，判決如主文。
中    華    民    國    97    年    9     月    10    日
                            民事第四庭
                                審判長法官  蔡文貴
                                法      官  黃科瑜
                                法      官  陳真真
以上正本證明與原本無異。
本件不得上訴。
中    華    民    國    97    年    9     月    11    日
                                書  記  官  馬蕙梅


司法院資訊處製作；財團法人民間司法改革基金會備份。
